最高法院刑事判決　　　　　　九十四年度台上字第一五九０號
　　上　訴　人　甲○○
　　　　　　　　　　　　39號.
　　　　　　　　乙○○
　　　　　　　　丙○○
　　共　　　同
　　選任辯護人　吳玉豐律師
上列上訴人等因違反水利法案件，不服台灣高等法院高雄分院中
華民國九十三年十二月九日第二審更審判決（九十三年度上更(一)
字第一九四號，起訴案號：台灣高雄地方法院檢察署九十一年度
偵字第三七０九號），提起上訴，本院判決如下：
    主  文
原判決撤銷，發回台灣高等法院高雄分院。
    理  由
本件原判決認定上訴人甲○○係設於高雄縣大樹鄉○○村○○路
一四八號石堡企業有限公司（下稱石堡公司）之負責人，明知如
原判決附圖所示，緊鄰該公司砂石場旁之高雄縣大樹鄉○○○○
○段大樹低水護岸ＮＯ‧２＋９００內側之高雄縣大樹鄉○○段
第一六二之一號土地（起訴書誤載為第一五二號土地）Ａ、Ｂ、
Ｃ部分，係由高雄縣政府管領之河川公有地，為高屏溪河川行水
區域內，為保護水道，禁止在該處土地擅採砂石或其他有礙水道
防衛之行為，竟分別以月薪新台幣（下同）四萬元及日薪四千元
之代價，僱用上訴人丙○○操作挖土機、上訴人乙○○駕駛砂石
車，搬運砂石，並在甲○○授意下，基於共同意圖為自己不法所
有之概括犯意聯絡，自民國九十年十一、十二月間某日起至九十
一年二月十三日凌晨四時五分止，由丙○○操作型號ＣＡＴＥＬ
二００Ｂ挖土機，乙○○駕駛其所有之車號ＷＩ－三七八號營業
大貨車，連續多次在上址盜採砂石，計挖掘面積達四千九百一十
二點五平方公尺，挖掘土方數量約為一萬六千七百零六立方公尺
，得手後，將土石載運至石堡公司設於該處之砂石場內存放，或
將之載運他處，致該行水區內水利設施之水土資源保育功能被削
弱，而本次挖採處靠近堤坊，對水利設施爾後安全有嚴重影響，
致生公共危險。嗣於九十一年二月十三日凌晨四時五分許，為經
濟部水利處第七河川局高屏溪流域管理委員會稽查大隊分隊長曾
天賜會同高雄縣警察局仁武分局溪埔派出所員警，在上址當場查
獲，並扣得丙○○、乙○○所操作之前開挖土機及營業大貨車各
一台等情，因而撤銷第一審判決，改判依想像競合犯規定，從一
重論處上訴人甲○○、乙○○、丙○○三人（下稱上訴人三人）
共同違反主管機關為保護水道，禁止在行水區內擅採砂石之規定
，致生公共危險罪刑，固非無見。
惟查：(一)第一審判決認上訴人三人犯行構成刑法第三百二十一條
第一項之竊盜罪及九十二年二月六日修正施行前之水利法第九十
二條之一第一項後段之罪，且二罪均屬連續犯，又二罪有想像競
合犯關係，應從一重之後罪處斷，因而憑以論處甲○○有期徒刑
壹年；乙○○、丙○○各處有期徒刑伍月，如易科罰金，均以參
佰元折算一日，上訴人三人不服，均提起第二審上訴，檢察官並
未為上訴人三人之不利益提起第二審上訴，原審認上訴人三人前
揭犯行觸犯上揭竊盜罪及上揭違反水利法之罪，僅竊盜罪部分構
成連續犯，違反水利法部分屬單純一罪，且同認所犯該二罪有想
像競合犯關係，應從一重之違反水利法罪處斷，則所從一重處斷
之違反水利法罪既非連續犯，其犯罪情節應較連續犯為輕，詎原
判決竟仍對上訴人三人論處與第一審判決相同之刑期，且未明
其理由，原判決不無違反不利益禁止變更原則之違誤。(二)證人即
經濟部水利處第七河川局高屏溪流域管理委員會分隊長曾天賜於
檢察官偵查中曾經證稱：伊等查獲本件盜採砂石案後，已請行為
人回復原狀等語（見偵字第三七０九號偵查卷第三十九頁背面）
，偵查卷內並附有回復原狀情形之照片（見同上偵查卷第五十七
頁及背面），究上訴人三人於行為後是否有為回復原狀之行為？
倘有該行為，是否應作為量刑輕重之審酌？原審未予查明審酌，
亦有未合。上訴人三人上訴意旨執以指摘原判決不當，非無理由
，應認原判決仍有撤銷發回更審之原因。
據上論結，應依刑事訴訟法第三百九十七條、第四百零一條，判
決如主文。
中　　華　　民　　國　九十四　年　　三　　月　三十一　日
                      最高法院刑事第十庭
                          審判長法官  陳　正　庸
                                法官  賴　忠　星
                                法官  王　居　財
                                法官  林　開　任
                                法官  林　立　華
      本件正本證明與原本無異
                                      書  記  官
中　　華　　民　　國　九十四　年　　四　　月　 十二 　日
                                                      Ｌ
